臺灣新北地方法院刑事判決
110年度訴字第1285號
公  訴  人  臺灣新北地方檢察署檢察官
被      告  吳煥  



                    （另案於法務部矯正署臺北監獄臺北分監執行中）
指定辯護人  本院公設辯護人姚孟岑
上列被告因違反槍砲彈藥刀械管制條例案件，經檢察官提起公訴
（110年度偵字第37999號），本院判決如下：
    主  文
吳煥犯非法持有非制式手槍罪，處有期徒刑參年捌月，併科罰金
新臺幣貳萬元，罰金如易服勞役，以新臺幣壹仟元折算壹日。扣
案具有殺傷力之非制式手槍壹枝（槍枝管制編號○○○○○○○○○○），
沒收之。
    事  實
一、吳煥明知可發射子彈具有殺傷力之非制式手槍，屬槍砲彈藥
    刀械管制條例第4條第1項第1款列管之槍枝，非經主管機關
    許可，不得持有，竟基於非法持有非制式手槍之犯意，於民
    國110年5月底，在臺南市某處向不詳之人購得具殺傷力之改
    造手槍1支（槍枝管制編號0000000000，下稱本案槍枝）而
    持有之，迄於110年9月19日20時10分許，在新北市○○區○○路
    0段0巷00號2樓為警查獲，並扣得本案槍枝。
二、案經新北市政府警察局三重分局報請臺灣新北地方檢察署檢
    察官偵查起訴。
    理  由
一、程序部分：
  ㈠按被告以外之人於審判外之言詞或書面陳述，除法律有規定
    者外，不得作為證據，刑事訴訟法第159條第1項定有明文。
    又被告以外之人於審判外之陳述，雖不符刑事訴訟法第159
    條之1至第159條之4之規定，而經當事人於審判程序同意作
    為證據，法院審酌該言詞陳述或書面陳述作成時之情況，認
    為適當者，亦得為證據；當事人、代理人或辯護人於法院調
    查證據時，知有同法第159條第1項不得為證據之情形，而未
    於言詞辯論終結前聲明異議者，視為有前項之同意，刑事訴
    訟法第159條之5規定甚明。查本件認定事實所引用被告吳煥
    以外之人於審判外之言詞或書面陳述，雖屬傳聞證據，惟檢
    察官、被告及辯護人於言詞辯論終結前，均未主張有刑事訴
    訟法第159條第1項不得為證據之情形，本院審酌此等證據作
    成時之情況，並無違法不當及證明力明顯過低之瑕疵，認以
    之作為證據應屬適當，而認該等證據資料皆有證據能力。
  ㈡至於本院所引之非供述證據部分，經查並非違法取得，亦無
    依法應排除其證據能力之情形，是依刑事訴訟法第158條之4
    規定反面解釋，應有證據能力。
二、實體部分：
    訊據被告對於上揭犯罪事實，於警詢、偵訊、本院準備程序
    及審理時均坦承不諱（見偵卷第13至18、83、85頁，訴字卷
    第52、80、82頁），核與證人即被告之母周雅玲於警詢時之
    證述相符（見偵卷第21至24頁），並有新北市政府警察局三
    重分局搜索扣押筆錄暨扣押物品目錄表（見偵卷第33至37頁
    ）、查獲現場照片（見偵卷第65頁）等在卷可稽。又本案槍
    枝經送內政部警政署刑事警察局鑑定，認係非制式手槍，由
    仿手槍外型製造之槍枝，組裝已貫通之金屬搶管而成，經操
    作檢視，槍枝複動功能損壞，惟仍可以單動方式供擊發適用
    子彈使用，認具有殺傷力等情，有該局110年10月25日鑑定
    書存卷可考（見偵卷第99至102頁）。足認被告上開任意性
    自白與事實相符，可以採信。本案事證明確，被告犯行堪以
    認定，應依法論科。
三、論罪科刑：
  ㈠按於109年6月10日修正公布、於同年月12日生效之槍砲彈藥
    刀械管制條例第4條，就「槍砲」之定義有所變更，所謂「
    槍枝」包括制式或非制式，同條例第7條及第8條之罪，亦隨
    同修正，是非法持有改造可發射子彈具殺傷力之槍枝犯行，
    依修正後新法，應依該條例第7條第4項規定論處罪刑（最高
    法院109年度台上字第2856號、110年度台上字第337號判決
    意旨參照）。是核被告所為，係犯槍砲彈藥刀械管制條例第
    7條第4項之非法持有非制式手槍罪。公訴意旨認被告所為係
    犯搶砲彈藥刀械管制條例第8條第4項之未經許可持有具有殺
    傷力改造手搶罪，容有誤會。惟本院認定之事實與起訴犯罪
    之基本社會事實相同，復經本院於準備程序及審理時告知可
    能構成槍砲彈藥刀械管制條例第7條第4項之罪名，由公訴人
    、被告、辯護人併予辯論（見訴字卷第77頁），無礙於被告
    之防禦權，本院自得依法變更起訴法條。
  ㈡按犯罪之情狀顯可憫恕，認科以最低刑度仍嫌過重者，得酌
    量減輕其刑，刑法第59條定有明文。所謂顯可憫恕，係指被
    告之犯行有情輕法重，客觀上足以引起一般人同情，處以經
    依法減刑後之法定最低刑度仍失之過苛，尚堪憫恕之情形而
    言。本案被告於審理時自陳：持有本案槍枝本要拿來自殺，
    剛好我母親報警，在我拿出來準備要自殺之前我都沒有使用
    過這把槍枝等語（見訴字卷第81頁）；而證人即被告之母周
    雅玲於警詢時亦證稱：吳煥是我的兒子，因為今日吳煥他拿
    刀跟槍要自殺，所以請求警方協助等語（見偵卷第23頁）；
    且由被告提出之安興精神科診所診斷證明書所示，被告購入
    本案槍枝前後之110年5月21日、110年5月26日有因安非他命
    精神病及非器質性睡眠障礙就診之紀錄（見訴字卷第57頁）
    ，堪認被告陳稱其持有本案槍枝是用來自殺等語之犯罪動機
    ，尚非無稽，與一般持有槍枝係用以供另案犯罪使用之情形
    有別，其主觀惡性非重，則以被告所犯槍砲彈藥刀械管制條
    例第7條第4項之罪，其法定刑為5年以上有期徒刑，併科新
    臺幣1000萬元以下罰金，與其犯罪情節相較，實屬情輕法重
    ，客觀上足以引起一般同情，顯有堪以憫恕之處，本院認縱
    處以法定最低刑度猶嫌過重，爰依刑法第59條之規定減輕其
    刑。
  ㈢爰審酌被告明知未經中央主管機關許可，持有具有殺傷力之
    改造手槍槍彈，乃我國法令所嚴格禁制之行為，竟無視國家
    禁令擅自持有本案槍枝，危害社會治安，所為實屬不該；兼
    衡被告坦承犯行之犯後態度，高中肄業之智識程度，目前靠
    家人撫養之生活狀況等一切情狀，量處如主文所示之刑，並
    就宣告併科罰金部分諭知如易服勞役之折算標準，以資處罰
    。
四、沒收：
    按違禁物，不問屬於犯罪行為人與否，沒收之，刑法第38條
    第1項定有明文。扣案之本案槍枝屬違禁物，自應依刑法第3
    8條第1項之規定諭知沒收。
據上論斷，應依刑事訴訟法第299條第1項前段、第300條，槍砲
彈藥刀械管制條例第7條第4項，刑法第11條前段、第59條、第42
條第3項前段、第38條第1項，判決如主文。
本案經檢察官陳雅詩偵查起訴，由檢察官鄭心慈到庭執行職務。
中　　華　　民　　國　　111 　年　　3 　　月　　17　　日
                  刑事第十五庭  審判長法  官  黃湘瑩
　
                                      法  官  梁世樺
　
                                      法  官  游涵歆
以上正本證明與原本無異。
如不服本判決，應於判決送達後20日內敘明上訴理由，向本院提
出上訴狀（應附繕本），上訴於臺灣高等法院。其未敘述上訴理
由者，應於上訴期間屆滿後20日內向本院補提理由書「切勿逕送
上級法院」。
                                      書記官  李宥寬
中　　華　　民　　國　　111 　年　　3 　　月　　17　　日
附錄本案論罪科刑法條全文：
槍砲彈藥刀械管制條例第7條：
未經許可，製造、販賣或運輸制式或非制式火砲、肩射武器、機
關槍、衝鋒槍、卡柄槍、自動步槍、普通步槍、馬槍、手槍或各
類砲彈、炸彈、爆裂物者，處無期徒刑或7年以上有期徒刑，併
科新臺幣3000萬元以下罰金。
未經許可，轉讓、出租或出借前項所列槍砲、彈藥者，處無期徒
刑或5年以上有期徒刑，併科新臺幣1000萬元以下罰金。
意圖供自己或他人犯罪之用，而犯前2項之罪者，處死刑或無期
徒刑；處徒刑者，併科新臺幣5000萬元以下罰金。
未經許可，持有、寄藏或意圖販賣而陳列第1項所列槍砲、彈藥
者，處5年以上有期徒刑，併科新臺幣1000萬元以下罰金。
意圖供自己或他人犯罪之用，以強盜、搶奪、竊盜或其他非法方
法，持有依法執行公務之人所持有之第1項所列槍砲、彈藥者，
得加重其刑至二分之一。
第1項至第3項之未遂犯罰之。